臺灣高雄地方法院刑事判決　　　　　　　　　　　　　九十一年度訴字第五四七號
　　公　訴　人　臺灣高雄地方法院檢察署檢察官
　　被　　　告　甲○○
右列被告因違反毒品危害防制條例案件，經檢察官提起公訴（九十一年度毒偵字第二
二九號），本院判決如左：
    主  文
甲○○連續施用第一級毒品，處有期徒刑捌月，扣案之第一級毒品海洛因壹包（驗後
淨重零點肆陸公克）、殘留海洛因之注射針筒貳支、殘留海洛因之殘渣袋壹只均沒收
銷燬，葡萄糖液壹瓶、吸管壹支均沒收。
    事  實
一、甲○○前於民國八十八年間因犯施用毒品案件，經本院於八十八年十二月十日以
    八十八年度毒聲字第九二一五號裁定送觀察、勒戒後，認有繼續施用毒品之傾向
    ，再經本院於八十八年十二月二十八日以八十八年度毒聲字第九六五○號裁定令
    入戒治處所施以強制戒治，於強制戒治期滿後，經臺灣高雄地方法院檢察署檢察
    官於九十年一月八日以九十年度戒毒偵字第三○號為不起訴處分確定。詎其明知
    海洛因業經公告列為毒品危害防制條例第二條第二項第一款之第一級毒品，不得
    非法持有、施用，竟猶不知戒絕悔改，仍基於施用第一級毒品海洛因之概括犯意
    ，自九十年十一月二十五日起至九十一年一月二十二日止，連續在高雄縣大寮鄉
    ○○路二一號住處，將第一級毒品海洛因粉末與葡萄糖液或礦泉水混合後以針筒
    注射身體方式，施用第一級毒品海洛因多次。嗣先後於九十年十一月二十五日下
    午一時十分許，在高雄市○○區○○街港和國小旁空地為警查獲，復於九十一年
    一月十九日晚上八時許，在高雄市前鎮區○○○路三○六號前為警查獲，並扣得
    甲○○所有供其施用之第一級毒品海洛因一包（驗後淨重○‧四六公克）及殘留
    海洛因之注射針筒一支，再於九十一年一月二十二日下午五時五十分許，在高雄
    縣路大寮鄉○○村○○路段大圳溝旁為警查獲，並扣得其所有供其施用海洛因所
    用殘留海洛因之注射針筒一支、海洛因殘渣袋一只、葡萄糖液一瓶、吸管一支等
    物。經本院於九十一年二月五日以九十一年度毒聲字第五六三號裁定令入戒治處
    所施以強制戒治迄今。
二、案經高雄市政府警察局小港分局移送臺灣高雄地方法院檢察署檢察官偵查起訴。
    理  由
一、右揭犯罪事實，業據被告甲○○分別於於警偵訊及本院審理時坦承不諱，被告甲
    ○○先後於九十年十一月二十五日、九十一年一月十九日及九十一年一月二十二
    日為警查獲時，經警採取其尿液分別送請檢驗結果，均呈嗎啡陽性反應，此有高
    雄市立凱旋醫院九十年十二月十一日高市凱醫檢字第○○三○一號、九十一年二
    月一日高市凱醫檢字第○○三五二號、高雄市政府衛生局九十一年二月二十日九
    一煙檢字第一八八號煙毒尿液檢驗成績書各一紙附卷可稽，而海洛因施用入人體
    後水解還原成嗎啡，再循嗎啡之代謝方式排出體外，已據行政院衛生署藥物食品
    檢驗局（73）藥檢壹字第０三０二二一號函敘明綦詳，被告甲○○為警查獲時扣
    得之疑似海洛因之白色粉未一包、注射針筒共二支、殘渣袋一只，經分別送請法
    務部調查局及高雄醫學大學附設中和紀念醫院檢驗結果，該白色粉未確係第一級
    毒品海洛因（驗後淨重○‧四六公克），注射針筒二支及殘渣袋均含有海洛因成
    分等情，亦有法務部調查局九十一年二月十九日調科壹字第二二○○一二九○四
    號鑑定通知書、高雄醫學大學附設中和紀念醫院九十一年四月二日編號九一○三
    ─一七七號、九一○三─一七八號檢驗報告單各一紙附於審卷可按，此外，復有
    被告甲○○所有供其施用毒品所用之第一級毒品海洛因一包（驗後淨重○‧四六
    公克）、殘留海洛因之注射針筒二支、殘留海洛因之殘渣袋一只、葡萄糖液一瓶
    、吸管一支扣案可資佐證，被告甲○○上開自白與事實相符，自可採為認定事實
    之依據，其施用第一級毒品之犯行，堪以認定。再查，被告甲○○前於八十八年
    間因犯施用毒品案件，經本院於八十八年十二月十日以八十八年度毒聲字第九二
    一五號裁定送觀察、勒戒後，認有繼續施用毒品之傾向，再經本院於八十八年十
    二月二十八日以八十八年度毒聲字第九六五○號裁定令入戒治處所施以強制戒治
    ，於強制戒治期滿後，經臺灣高雄地方法院檢察署檢察官於九十年一月八日以九
    十年度戒毒偵字第三○號為不起訴處分確定等事實，有該不起訴處分書、本院被
    告院內索引卡紀錄表、臺灣高等法院被告全國前案紀錄表、臺灣高雄地方法院檢
    察署刑案資料查註紀錄表各一份在卷可稽，被告甲○○於觀察勒戒、強制戒治期
    滿經檢察官不起訴處分後，五年內再犯施用第一級毒品犯行，事證明確，應依法
    予以論罪科刑。
二、查海洛因係毒品危害防制條例第二條第二項第一款所稱之第一級毒品，不得持有
    、施用。次按犯毒品危害防制條例第十條施用第一級毒品罪者，依同條例第二十
    條第一項、第二項後段、第二十三條第一項、第二項前段規定，檢察官應先將被
    告送勒戒處所觀察、勒戒，經觀察、勒戒後，認有繼續施用毒品傾向者，應由檢
    察官聲請法院裁定令入戒治處所施以強制戒治，強制戒治期滿或交付保護管束期
    滿，始得由檢察官為不起訴處分。而依上開規定為不起訴處分後，五年內再犯同
    條例第十條施用第一級毒品罪者，除由檢察官聲請法院裁定先令入戒治處所施以
    強制戒治外，刑責部分仍應依通常刑事訴訟程序追訴處罰，此觀同條例第二十三
    條第二項規定自明。本件被告甲○○前既已因施用毒品案件，經本院裁定送勒戒
    處所觀察、勒戒後，認有繼續施用毒品傾向，再裁定令入戒治處所施以強制戒治
    ，於強制戒治期滿後，經檢察官不起訴處分確定在案，其於不起訴處分確定後五
    年內再犯上開施用第一級毒品犯行，依法即應予以論罪科刑，故核被告甲○○所
    為，係犯毒品危害防制條例第十條第一項施用第一級毒品罪。至被告甲○○持有
    第一級毒品犯行，亦係基於概括之犯意反覆為之，本亦應以連續持有論，惟其持
    有後進而施用，其持有之低度行為應被施用之高度行為所吸收，故不另論其持有
    毒品罪。又被告先後多次施用第一級毒品海洛因之行為，時間緊接，且反覆為之
    ，所犯係同一罪名之罪，顯係基於概括犯意為之，應依連續犯規定論以一罪，並
    加重其刑。公訴人雖僅就被告甲○○於九十年十一月二十五日施用海洛因犯行起
    訴，餘者（即九十一年毒偵字第三四九號、第三六○號之犯行）均未於起訴書中
    敘及，但連續犯為裁判上一罪，檢察官就犯罪事實一部起訴者，依刑事訴訟法第
    二百六十七條規定，其效力及於全部，既經查明，本院自應一併審理，併此敘明
    。審酌被告於毒品危害防制條例施行後因施用毒品，經勒戒、觀察及強制戒治，
    由檢察官為不起訴處分確定後，仍未戒絕毒品，再犯相同之罪，顯見其戒毒悔改
    之意，有再入監矯治必要，並念其施用毒品乃自戕一己之身體健康，尚未害及他
    人，且其犯後已坦承犯行，態度良好等一切情狀，量處如主文所示之刑。扣案之
    海洛因一包（驗後淨重合計○‧四六公克），係屬毒品危害防制條例第二條第二
    項第一款所稱之第一級毒品，殘留海洛因之注射針筒二支、殘渣袋一只，因其上
    之海洛因殘渣已無從與該扣案物分析剝離，應均視同毒品，爰依毒品危害防制條
    例第十八條第一項前段規定，宣告沒收銷燬。另扣案之葡萄糖液一瓶、吸管一支
    ，係被告甲○○所有供其施用毒品犯罪所用之物，應依刑法第三十八條第一項第
    二款宣告沒收。至鑑驗耗用之毒品，既已滅失，即無庸再為沒收諭知。
據上論斷，應依刑事訴訟法第二百九十九條第一項前段，毒品危害防制條例第十條第
一項、第二十三條第二項、第十八條第一項前段，刑法第十一條、第五十六條、第三
十八條第一項第二款第，判決如主文。
本案經檢察官楊婉莉到庭執行職務。
中      華      民      國      九十一      年    四    月    二十五    日
                                  臺灣高雄地方法院刑事庭
                                      法  官    涂裕洪
右為正本，係照原本作成，證明與原本無異。
如不服本判決，應於送達後十日內，向本院提出上訴狀。
                                      書記官    賴佳慧
中      華      民      國      九十一      年    四    月    二十五    日
附錄本判決論罪法條：
毒品危害防制條例第十條第一項：
  施用第一級毒品者，處六月以上五年以下有期徒刑。
